臺灣彰化地方法院民事判決　九十年度訴字第一○六三號
　　原　　　告　　天登紡織實業有限公司
　　法定代理人　　乙○○
　　法定代理人　　甲○○
　　複 代理 人　　施廷勳
右當事人間請求給付貨款事件，本院判決如左：
    主      文
被告應給付原告新台幣柒拾萬柒仟貳佰拾陸元，及自民國九十年十月三十一日起
至清償日止，按年息百分之五計算之利息。
訴訟費用由被告負擔。
本判決於原告以新台幣貳拾肆萬伍仟柒佰肆拾陸元為被告供擔保後，得假執行。但被
告如於假執行程序實施前，以新台幣柒拾萬柒仟貳佰拾陸元為原告預供擔保，得
免為假執行。
    事      實
甲、原告方面：
  一、聲明：
    (一)如主文第一項所示。
    (二)願供擔保請求宣告假執行。
  二、陳述：
    (一)被告自民國九十年四月三日起至同年七月七日止，先後向原告購買總重量合計
      五萬七千二百八十二‧六公斤、總價金為新台幣（下同）三百五十三萬五千二
      百二十八元之布料數批。被告所承購之數批布料，原告已依約交予被告所指定
      之廠商勝順纖維份有限公司（以下簡稱勝順公司）受領完畢，惟被告先後僅於
      九十年六月二十八日給付一百四十五萬九千四百七十元，九十年八月十四日給
      付七十三萬七千三百四十元，九十年十月二十五日給付六十萬一千二百二十二
      元，合計共給付二百七十九萬八千零三十二元後，即藉詞拒不給付，目前仍有
      七十三萬七千二百三十六元之尾款（以下簡稱系爭尾款）未獲清償。嗣經原告
      以存證信函催討後，至今仍未獲置理。
    (二)爰依買賣契約之法律關係，請求判決如聲明欄所示。
    (三)至於被告辯稱：兩造已就系爭尾款達成協議，即系爭尾款協議由原告負擔，原
      告堅決否認有此協議存在。因兩造於九十年九月十日在被告工廠協商時，雙方
      並未達成共識，且責任歸屬並未釐清，又被告辯稱：原告同意被告扣除中間利
      息云云，原告亦未曾有此表示。
  三、證據：提出託運單影本十八件、出貨單影本二十件、存證信函影本一件為證。
乙、被告方面：
  一、聲明：
    (一)如主文所示。
    (二)若受不利之判決，願供擔保請准免為假執行。
  二、陳述：
    (一)被告於九十年三月二十九日向原告訂購布料幅寬均為五十四英吋，其中型號
      S/P合計三萬四千八百八十二公斤，型號S/P202合計四千一百三十三公斤，型
      號S/P705合計八百五十二公斤，並指定於紡織完成後，送至被告之下游廠商勝
      順公司染整加工，再送至被告之買受人崇企業股份有限公司（以下簡稱崇
      公司）。詎原告交至勝順公司之布料幅寬竟織成六十英吋，其重量雖與訂購重
      量相符，但胚布長度卻不足，致崇公司須將過寬之幅邊裁減，且原告織成之
      布料亦出現破洞等瑕疵。原告將貨物交至勝順公司時，勝順公司於發現該瑕疵
      之嚴重性，隨即通知兩造會同前往處理，被告為顧及出貨之時效性，遂與原告
      達成協議，由崇公司儘量將多餘幅寬之布料裁減後，留下可用之布料，並由
      原告儘速將數量不足及瑕疵布料部分補正，因而產生之損失由原告負擔。
    (二)原告嗣於九十年七月七日補送型號S/P一千六百三十五‧九公斤及型號S/P202
      四百零八‧三公斤等布料至勝順公司。勝順公司日夜趕工後，只能以航空運送
      之方式運往國外客戶，惟原告所補送之數量，仍未及被告於九十年三月二十九
      日訂購之數量。兩造遂於九十年九月十日於勝順公司負責人柯開發參與協調下
      ，協調瑕疵扣款事宜，兩造協商後，扣除原告應負擔之部分，尾款剩六十萬一
      千二百二十二元，原告乃於九十年十月四日向被告收取協議後應付之全部尾款
      。因此，被告已依約給付原告貨款，原告昧於兩造之協議，向被告請求本件貨
      款，實乏誠信。
    (三)茲將兩造就系爭買賣貨款，其付款協商之經過分述如下：
    1.原告於九十年六月二十六日前往被告工廠收取貨款，因其交付之布料存有瑕疵
      ，故協議先暫付一百五十萬元，但因原告急需用錢，要求被告給付現金，不依
      訂單上合意付款之方式，即開立三個月之遠期支票，同意由被告扣除期間利息
      四萬零五百元，被告因而於九十年六月二十八日匯款一百四十五萬九千五百元
      至原告所指定之帳戶。
    2.原告又於九十年八月十日要求被告先給付部分貨款，故協議先暫付七十五萬現
      金，原告仍同意由被告扣除期間利息一萬二千六百元。被告乃於九十年八月十
      四日匯款七十三萬七千四百元至原告所指定之帳戶。
    3.兩造及勝順公司並於九十年九月十日至被告工廠協商出下列結論：品質不良
      造成崇公司扣款六十萬三千七百八十元，由原告負擔。因遲延交貨增加空
      運費十萬九千六百八十八元，由原告負擔八萬一千一百七十六元。扣除前開
      二筆費用後，被告應給付原告尾款合計六十萬一千二百二十二元（計算式：
      (0000000×1.05)-0000000-000000-000000-01176=601222）。原告並於九十年
      十月四日收取前開結算金額所簽發六十萬一千二百二十二元之支票，並結清全
      部貨款。
    (四)本件買賣，原告就其交付貨物之瑕疵及數量不足，而致原告為客戶扣款及增加
      運貨，兩造既經協商，被告復依兩造之協議給付尾款，兩造間債之關係已消滅
      ，原告再請求被告給付系爭尾款，顯無理由。
  三、證據：提出訂購單影本一件、異常處理單影本一件為證，並聲請訊問證人柯開
      發、黃仁山、施登奇等人。
丙、本院依聲請訊問證人柯開發、黃仁山、施登奇等人。
    理      由
一、原告起訴主張被告自九十年四月三日起至同年七月七日止，先後向原告購買總重
    量合計五萬七千二百八十二‧六公斤、總價金為三百五十三萬五千二百二十八元
    之布料，原告已依約交予被告所指定之廠商勝順公司受領完畢，惟被告迄今僅給
    付二百七十九萬八千零三十二元，猶有七十三萬七千二百三十六元之尾款未獲清
    償，爰依買賣契約之法律關係，請求判決如聲明欄所示等語。被告則以本件買賣
    ，因原告所交付貨物存有瑕疵及數量不足，導致原告遭客戶崇公司扣款六十萬
    三千七百八十元及增加運貨八萬一千一百七十六元部分，兩造已經協商由原告負
    擔，被告並依兩造協議給付尾款完畢，兩造間債之關係已消滅，原告再請求被告
    給付系爭尾款，顯無理由等語資為防禦方法。
二、本件原告主張被告自九十年四月三日起至同年七月七日止，先後向原告購買總重
    量合計五萬七千二百八十二‧六公斤、總價金為三百五十三萬五千二百二十八元
    之布料，原告已依約交予被告指定之廠商勝順公司受領完畢，惟被告迄今僅給付
    二百七十九萬八千零三十二元等情，業據原告提出託運單影本十八件、出貨單影
    本二十件為證，且為被告所不爭執，自堪信原告此部分之主張為真實。是以本件
    爭點之所在，乃在於被告是否仍有義務給付系爭尾款乙節。
三、經查，被告辯稱：系爭尾款中遭崇公司扣款六十萬三千七百八十元及增加運貨
    八萬一千一百七十六元部分，雙方已協議由原告負擔云云，然此為原告所否認，
    則被告就此協議之成立，自應負舉證之責任。惟查，兩造與被告下游廠商勝順公
    司曾於九十年九月十日在被告位於彰化縣秀水鄉工廠，就系爭貨款糾紛展開協商
    ，原告公司由經辦本件買賣人員劉慶鏜出席，被告公司則由其職員施登奇出席，
    勝順公司則由其負責人柯開發出席；其間，柯開發曾表示，如問題源自勝順公司
    ，則由勝順公司負擔，至於額外增加七、八萬元之空運費由勝順公司負擔，另外
    二萬元之空運費可歸責於何人，則由該人負擔；另原告公司就系爭尾款是否拋棄
    或折讓，因大家尚在商談，原告表示責任不完全歸諸原告，當時亦沒有簽立書面
    等情，業據證人柯開發到庭證述綦詳。準此證言以觀，足見兩造於九十年九月十
    日協商當日，就系爭尾款中，原告遭其客戶崇公司扣款六十萬三千七百八十元
    及額外增加之空運費八萬一千一百七十六元部分，該等責任之終局歸屬顯未釐清
    完竣，仍處於各自表述、尚無交集、意思表示未臻一致之階段，並無被告所稱：
    兩造已就系爭尾款糾葛達成協議等情事。至於證人施登奇到庭固證稱：兩造於九
    十年九月十日協商時，原告有說依照崇公司向原告扣款之數額結清貨款，及四
    萬餘元之空運費由原告負擔云云，然證人施登奇自承伊為被告公司之職員，並兼
    為系爭買賣契約之經辦人（卷附訂購單影本參照），其就系爭買賣契約顯然存有
    一定之利害關係，客觀上顯難期待其為公允無頗之證述，又被告自始至終並未提
    出其他佐證，諸如協商當日雙方之談話紀錄或錄音帶等資料以實其說，自難徒憑
    證人施登奇在客觀上尚存疑義之證詞，即認原告已就系爭尾款中右揭二筆費用，
    已達成由原告負擔之協議。
四、又查，被告另辯稱：系爭尾款中五萬三千一百元（40500+12600=53100）部分，
    因原告提前請款，故兩造協議扣除五萬三千一百元之利息云云，然此亦為原告所
    否認，則被告就此協議之成立，亦應負舉證之責任。惟查，依卷附託運單及出貨
    單影本等件所載，除九十年七月七日及同年月十日託運單上所載貨物，據被告陳
    稱：係原告嗣後補送不足部分外，原告交貨時間均集中在九十年四、五月間，故
    依卷附訂購單上所載兩造合意之付款方式「月結六十天」（即出賣人於次月月初
    送請款單請款後，買受人再開立二個月之期票）核算，被告應給付貨款之時間，
    分別為九十年七、八月間，然被告所稱：其付款之時間及金額，卻分別為九十年
    六月二十八日給付一百四十五萬九千四百七十元、同年八月十四日給付七十三萬
    七千三百元、同年十月四日給付六十萬一千二百二十二元。準此以觀，除九十年
    六月二十八日所給付之價金屬期前清償外，其餘各次給付並無被告所稱「提前請
    款」之情事。況且，依民法第三百十六條規定：「定有清償期者，債權人不得於
    期前請求清償，如無反對之意思表示者，債務人得於期前為清償。」，可知期限
    之利益，原則上係為債務人而設，故無反對之意思表示時，一般債務人於清償期
    前清償，至多僅能為解為債務人已同意拋棄期限利益，惟尚難單憑債務人有期前
    清償之舉動，據以推認係出自債權人之請託，或債權人已同意扣除中間利息，據
    此，原告於九十年六月二十八日受領一百四十五萬餘元之給付，亦難以推定原告
    已同意被告扣除中間利息。此外，被告復未能提出具體證據，證明原告已同意扣
    除中間利息五萬三千一百元，則被告辯稱：伊就系爭尾款中五萬三千一百元部分
    ，已無給付義務云云，自無可採。
五、按「依債之本旨，向債權人或其他有受領權人為清償，經其受領者，債之關係消
    滅。」、「買受人對於出賣人，有交付約定價金及受領標的物之義務。」，民法
    第三百零九條第一項、第三百六十七條分別定有明文。本件被告既不否認伊就系
    爭貨款三百五十三萬五千二百六十八元，迄今僅給付二百七十九萬八千零三十二
    元而已，復未能舉證證明兩造間就系爭尾款已達成由原告負擔之協議，業如前述
    ，揆諸前開規定，原告主張被告有給付系爭尾款之義務，於法並無不合，洵屬有
    據。
六、綜上所述，原告依買賣契約之法律關係，請求被告給付系爭尾款七十三萬七千二
    百三十六元，及自起訴狀繕本送達翌日即九十年十月三十一日起至清償日止，按
    年息百分之五計算之法定遲延利息，為有理由，應予准許。
七、兩造均陳明願供擔保，聲請宣告假執行或免為假執行，經核於法均無不合，爰分
    別酌定相當擔保金額宣告之。
八、本件事證已臻明確，兩造其餘攻擊防禦方法，經審酌均與判決結果不生影響，自
    無一一審究論列之必要，併此敘明。
據上論結，本件原告之訴為有理由，依民事訴訟法第七十八條、第三百九十條第二項
、第三百九十二條，判決如主文。
中　　　華　　　民　　　國　　九十一　　　年　　二　   月　  　十九　   日
                                      臺灣彰化地方法院民事第二庭
~B法　　　官　陳正禧
右正本係照原本作成。
如不服本判決，應於判決送達後二十日內向本院提出上訴狀。
~B法院書記官　鄭秀鑾
中　　　華　　　民　　　國　　九十一　　　年　　二　   月　  　二十一   日
